臺灣板橋地方法院交通事件裁定　　　　95年度交聲字第1769號
原處分機關　交通部公路總局臺北區監理所蘆洲監理站
異　議　人　甲○○
即受處分人
上列受處分人因違反道路交通管理處罰條例案件，對於交通部公
路總局臺北區監理所蘆洲監理站民國95年11月2 日所為北監蘆字
第裁46-C00000000號處分不服，聲明異議，本院裁定如下：
    主  文
原處分撤銷。
甲○○汽車駕駛人轉彎時，不依標誌指示，處罰鍰新臺幣陸佰元
，並記違規點數壹點。
    理  由
一、原處分意旨略以：本件異議人即受處分人甲○○騎乘所有車
    牌號碼AR3-918 號之普通重型機車（下稱系爭機車），於民
    國95年8 月29日18時25分許，行經臺北縣三重市○○路、中
    華路路口處，有「駕車行經有燈光號誌管制之交岔路口闖紅
    燈」之違規事實，經臺北縣政府警察局三重分局員警開立舉
    發通知單對系爭機車車主甲○○逕行舉發。嗣異議人依法提
    出申訴，經原處分機關交通部公路總局臺北區監理所蘆洲監
    理站於95年11月2 日以北監蘆字第裁46-C00000 000 號裁決
    書裁處異議人罰鍰新臺幣1800元整，並記違規點數3 點等語
    。
二、異議意旨略以：異議人違規當時由於後方車輛眾多驅使本機
    車被迫停在路中央，因當時情況緊急又有交通警察指揮下才
    左轉，且同時也有很多機車被迫左轉云云。
三、按機器腳踏車行駛至交岔路口，其轉彎，應依標誌或標線之
    規定行駛，道路交通安全規則第99條第2項前段定有明文。
    次按機慢車兩段左轉標誌，用以告示左轉機器腳踏車或慢車
    駕駛人應遵照號誌指示，在號誌顯示允許直行時先行駛至右
    前方路口之左轉待轉區等待左轉，俟該方向號誌顯示允許直
    行後，再行續駛，以兩段方式完成左轉。本標誌設於實施機
    慢車兩段左轉路口附近顯明之處，並配合劃設機慢車左轉待
    轉區○○○道路交通標誌標線號誌設置規則第65條第1項定
    有明文。末按汽車駕駛人轉彎時，有不依標誌、標線、號誌
    指示者，處新臺幣600 元以上1800元以下罰鍰，並記違規點
    數1 點，道路交通管理處罰條例第48條第1 項第2 款、第63
    條第1 項第1 款分別定有明文。
四、經查：
（一）本件異議人於前揭時間，沿臺北縣三重市○○路左轉行駛
      至中華路為警攔查之事實，業經異議人於聲明異議狀上記
      載明確，並有臺北縣政府警察局北縣警交字第C00000000
      號舉發違反道路交通管理事件通知單、交通部公路總局臺
      北區監理所蘆洲監理站北監蘆字第裁46-C00000000號違反
      道路交通管理事件裁決書各1 份在卷可考，復經臺北縣政
      府警察局三重分局查處無誤，有該局95年9 月26日北縣警
      重交申字第095 0044261 號書函1 份附卷可稽。雖異議人
      以當時由於後方車輛眾多驅使系爭機車被迫停在路中央，
      因當時情況緊急又有交通警察指揮下才左轉等語置辯。惟
      本件異議人沿中山路方向行駛至中華路左轉之上開路口處
      ，確設置有「機慢車兩段式左轉」標誌，而中山路上之停
      止線前方並設置有左轉待轉區，此有本院調查時舉發員警
      乙○○庭呈之中山、中華路口攔查點示意圖、設置現況照
      片2 幀存卷可稽。
（二）且證人乙○○復於本院調查時證稱：「（問：請說明當時
      情形？）我看到異議人之機車從中山橋下橋引道出來，走
      到中華路口時，當時中山路直行綠燈，機車是要兩段式左
      轉，異議人機車當時停在路口的黃網線上等待左轉，當時
      在那邊等的只有異議人的機車，等到中華路綠燈亮起，他
      就跟著中華路行進的車流一起走。（問：那時候還有其他
      交通警察？）當時就只有我1 個警察，現場有義交，但是
      義交並沒有指揮他可以直接左轉。」等語（詳本院96 年2
      月7 日訊問筆錄）。證人乙○○係當時依法執行交通職務
      之員警，其既親眼目睹異議人之違規行為，自得為交通案
      件之證人，況員警執行公務時，本身即受有行政懲處責任
      之監督，其到庭具結作證，更係以刑事責任擔保其證言之
      真實性，且其與異議人並無怨隙仇恨，衡情當無胡亂指摘
      反自陷偽證罪責之理，故證人乙○○上開證詞，自堪予採
      信。
（三）異議人雖執前詞置辯，然機慢車本應靠右行駛於慢車道，
      其所謂違規當時由於後方車輛眾多驅使本機車被迫停在路
      中央一事，有違道路交通管理處罰條例第45條規定，並非
      正當理由，衡諸經驗，更有可能係異議人在路口為了待機
      逕行左轉所做之預備動作，本身已具有可歸責事由。異議
      人復稱當時係經交通警察之手勢指揮下方左轉，惟此點亦
      經執勤員警到庭結證明示否認，又依卷附現場照片，該路
      口確實設有機慢車兩段式左轉標誌，並設在路口顯明之處
      ，並無異議人所稱設置不明確情事，故異議人前揭所辯，
      本院經查後認尚不足採。因之，異議人於前揭時間，騎乘
      系爭機車，行經設有燈號管制之中山路、中華路之交岔路
      口處，駕車左轉而未依規定二段式左轉之事實，堪可認定
      。原處分機關認異議人係違反道路交通管理處罰條例第53
      條第1項「駕車行經有燈光號誌管制之交岔路口闖紅燈」
      之違規事實，尚非適當，應由本院裁定將原處分撤銷；又
      因異議人於前揭時、地，騎乘系爭機車未依規定兩段式左
      轉，而有汽車駕駛人轉彎時，不依標誌指示之違規事實已
      甚明確，故本院復根據道路交通管理處罰條例第48條第1
      項第2 款及第63條第1 項第1款等規定，並斟酌違反道路
      交通管理事件統一裁罰基準表之規定，另為異議人如主文
      第2 項所示之諭知，以資適法。
據上論斷，應依道路交通案件處理辦法第20條前段裁定如主文。
中　　華　　民　　國　　96　　年　　2 　 月　　27  　 日
                     交通法庭  法  官  李 君 豪
以上正本證明與原本無異。
如不服本裁定，應於裁定送達後5日內向本院提出抗告狀。
                               書記官  林 文 達
中　　華　　民　　國　　96　　年　　2 　　月　　27　　日
